臺灣臺中地方法院刑事判決　　　　　　　　　　　　九十三年度易字第一八○七號
　　公　訴　人　臺灣臺中地方法院檢察署檢察官
　　被　　　告　乙○○
右列被告因詐欺案件，經檢察官提起公訴（九十三年度偵緝字第八八○號），本院判
決如左：
    主    文
乙○○共同意圖為自己不法之所有，以詐術使人將本人之物交付，累犯，處有期徒刑
肆月，如易科罰金，以佰元折算壹日。
    犯罪事實
一、乙○○前因公共危險案件，經臺灣高等法院臺中分院判處有期徒刑三年六月確定
    ，於民國八十九年十月九日縮短刑期假釋，而於九十一年二月二十五日縮刑期滿
    以已執行完畢論。詎乙○○仍不知悔改，因失業無收入，竟因自稱「甲○○」之
    真實姓名年籍不詳成年男子，應允給予新臺幣（下同）五千元，而與綽號「甲○
    ○」者共同基於意圖為自己不法所有之犯意聯絡，其等並無意願清償分期貸款，
    卻於九十二年六月三日一同至臺中縣大里市瑞泰車行，先由乙○○以其名義購買
    車牌號碼Ｂ三─三三一二號自用小客車（下稱系爭自小客車）一輛，並佯以辦理
    動產擔保交易動產抵押借款之方式，提供系爭自小客車為擔保標的物，向第一商
    業銀行（下稱第一商銀）貸款十九萬元，並設定最高限額抵押權二十三萬元，約
    定借款期限自九十二年六月九日起至九十五年六月九日止，分三十六期按期平均
    償還本息，並簽立借款契約書，再委由他人填寫車輛動產抵押契約書，致第一商
    銀職員陷於錯誤認乙○○有意願清償借款，而核貸撥付十九萬元。詎乙○○由自
    稱「甲○○」之成年男子處獲得五千元之現金後，即將系爭自小客車交由自稱「
    甲○○」之男子取走，且乙○○並自第一期起即拒不付款，致債權人第一商銀無
    法追索而受有損害，嗣第一商銀於九十二年十月十三日將其對乙○○之抵押借款
    債權及系爭自小客車之動產抵押權設定一併讓與朝欽實業股份有限公司（下稱朝
    欽公司），朝欽公司亦追索無著。
二、案經朝欽公司告發由臺灣臺中地方法院檢察署檢察官偵查起訴。
    理    由
一、訊據被告乙○○固坦承有於九十二年六月六日與自稱「甲○○」之成年男子至臺
    中縣大里市瑞泰車行，且契約書上之「乙○○」簽名為其所簽等事實，惟矢口否
    認有何詐欺犯行，辯稱：當天係自稱「甲○○」者表示要幫其找工作，開車帶其
    至瑞泰車行，但其並未下車，也沒有去看自稱「甲○○」者在車行做什麼，其並
    未買系爭自小客車，且其無駕照，系爭自小客車應是自稱「甲○○」者用其身分
    證件去辦理買賣及動產抵押借款，契約書上「乙○○」之簽名也有可能是用複印
    的云云。惟查，右揭事實，業據被告於檢察官偵查中供認不諱，核與被害人朝欽
    公司代理人丁○○於警詢及檢察官偵查中指訴相符，並經證人丙○○於檢察官偵
    查中及本院審理時結證稱：事發當時其係擔任朝欽公司約僱人員，負責辦理系爭
    抵押借款的對保，對保是在大里市的瑞泰車行辦公室辦理，對保時間其不記得，
    應該就是契約上的日期，對保當天被告與另一名男子一起進來車行，對保時被告
    在場，其有告訴被告本件是要辦理貸款，身分證是被告自己交付，其係先核對身
    分證才辦理對保，對保當時只有簽第一商銀的借款契約書，借款契約書是被告本
    人簽名等語明確，復有貸款契約書、動產抵押契約書、變更登記申請書及移轉契
    約書各一份附卷可稽。且衡情，一般銀行承辦貸款均會要求借款人親自在借款契
    約書原本簽名，始會同意進行審核貸款，益證於九十二年六月六日當日在瑞泰車
    行內簽立系爭借款契約書者應係被告本人，且被告確已知悉要以系爭自小客車抵
    押借款後而在借款契約書上簽名無誤。復參酌被告自承其無駕照並不會開車，也
    無意買車，當天係自稱「甲○○」者說要給其五千元叫其在借款契約書上簽名，
    其簽立系爭借款契約當時並無工作等語，則被告既無工作，亦無意買受系爭自小
    客車，其為取得自稱「甲○○」者所給予之五千元，同意以其名義購買系爭自小
    客車，並在系爭借款契約書上簽名，使第一商銀誤係被告欲借款買車而核貸，且
    其自第一期款即拒不付款，足見被告於簽立系爭借款契約書辦理購車貸款時即無
    意清償分期借款，其與自稱「甲○○」真實姓名年籍不詳之成年男子有共同為自
    己不法所有之詐欺意圖甚明。被告所辯無非卸責之詞，不足採信，事證明確，其
    犯行堪以認定。
二、核被告乙○○所為，係犯刑法第三百三十九條第一項之詐欺取財罪。被告與自稱
    「甲○○」之成年男子間，有犯意聯絡及行為分擔，為共同正犯。又被告前因公
    共危險案件，經臺灣高等法院臺中分院判處有期徒刑三年六月確定，於國八十九
    年十月九日縮短刑期假釋，而於九十一年二月二十五日縮刑期滿以已執行完畢論
    ，此有臺灣高等法院被告全國前案紀錄表及臺灣臺中地方法院檢察署刑案資料查
    註紀錄表各一份在卷可按，其前受有期徒刑執行完畢後，於五年以內再犯本件有
    期徒刑以上之罪，為累犯，應依刑法第四十七條之規定加重其刑。爰審酌被告因
    一時貪念而為本件詐欺犯行，於本件犯罪之地位及分工，較諸「甲○○」者係屬
    次要，所生損害尚非重大，及其犯後未能坦認犯行，態度不佳等一切情狀，量處
    如主文所示之刑，並諭知易科罰金之折算標準。
據上論斷，應依刑事訴訟法第二百九十九條第一項前段，刑法第二十八條、第三百三
十九條第一項、第四十七條、第四十一條第一項前段，罰金罰鍰提高標準條例第一條
前段、第二條，判決如主文。
中      華      民      國      九十四      年      三      月    十一  日
                                  臺灣臺中地方法院刑事第六庭
                                      審判長法  官    簡  源  希
                                            法  官    鄧  敏  雄
                                            法  官    戴  博  誠
右正本證明與原本無異。
如不服本判決，應於送達後十日內向本院提出上訴狀（須附繕本），上訴於臺灣高等
法院臺中分院。
                                            書記官
中      華      民      國      九十四      年      三      月    十一  日
【附錄本案論罪科刑法條】
刑法第三百三十九條第一項：
意圖為自己或第三人不法之所有，以詐術使人將本人或第三人之物交付者，處五年以
下有期徒刑、拘役或科或併科一千元以下罰金。
